【裁判字號】    99,訴,3529
【裁判日期】    991230
【裁判案由】    毒品危害防制條例
【裁判全文】
臺灣臺中地方法院刑事判決              99年度訴字第3529號
公  訴  人  臺灣臺中地方法院檢察署檢察官
被      告  王錦平
上列被告因違反毒品危害防制條例案件，經檢察官提起公訴（99
年度毒偵字第3259號），被告於準備程序中就被訴事實為有罪之
陳述，經告知簡式審判程序之旨，並聽取公訴人、被告之意見後
，由本院合議庭裁定由受命法官獨任進行簡式審判程序，判決如
下：
    主    文
王錦平施用第一級毒品，累犯，處有期徒刑玖月。又施用第二級
毒品，累犯，處有期徒刑柒月。應執行有期徒刑壹年。
    犯罪事實
一、王錦平曾於民國97年間因施用毒品案件，經本院以97年度毒
    聲字第932號裁定送觀察、勒戒後，認有繼續施用毒品之傾
    向，經本院以97年度毒聲字第1207號裁定令入戒治處所施以
    強制戒治，於98年9月18日執行完畢釋放，並經臺灣臺中地
    方法院檢察署檢察官以98年度戒毒偵字第224號為不起訴處
    分確定；另因竊盜、施用毒品案件，經本院分別以96年度沙
    簡字第392號、96年度訴字第1025號各判處拘役30日、有期
    徒刑1年4月確定；前開2罪，嗣因減刑，經本院以96年度聲
    減字第8460號各減為拘役15日、有期徒刑8月確定；再因竊
    盜案件，經本院以97年度沙簡字第330號判處應執行拘役50
    日確定，前開3罪接續執行，而於98年12月19日縮刑期滿執
    行完畢。詎其猶不知悔改，復各基於施用第一級毒品海洛因
    、第二級毒品甲基安非他命之犯意，分別為以下犯行：
  (一)於99年7月3日某時許，在其位於臺中縣大甲鎮○○路11巷8
    號之住處附近公園廁所內，以將海洛因加水混合後經由針筒
    注射手臂血管之方式，施用第一級毒品海洛因1次。
  (二)於99年7月5日下午7時許，在上開地點，以將甲基安非他命
    放入玻璃球吸食器燒烤吸食之方式，施用第二級毒品甲基安
    非他命1次。嗣於99年7月7日凌晨1時許，在臺中縣大甲鎮○
    ○路66之3號前，因形跡可疑，為警上前攔檢盤查，於有偵
    查犯罪職權之臺中縣大甲分局外埔派出所員警發覺前，同意
    其採取尿液送驗，並承認有上開犯罪事實欄(一)之施用第一級
    毒品海洛因之犯行，自首而接受裁判，嗣經警將依法對其採
    集之尿液送驗後，而查悉上情。
二、案經臺中縣警察局大甲分局報告臺灣臺中地方法院檢察署檢
    察官偵查起訴。
    理    由
一、本案被告王錦平所犯係死刑、無期徒刑、最輕本刑為3年以
    上有期徒刑以外之罪，被告於準備程序中就被訴事實為有罪
    之陳述，經告知簡式審判程序之旨，並聽取公訴人及被告之
    意見後，本院合議庭認為適宜而依刑事訴訟法第273條之1第
    1 項規定，裁定由受命法官獨任進行簡式審判程序，且依同
    法第273條之2、第159條第2項之規定，不適用同法第159條
    第1項傳聞法則有關限制證據能力之相關規定，亦不受同法
    第161條之2、第161條之3、第163條之1及第164條至170條規
    定之限制，合先敘明。
二、上揭犯罪事實，業據被告於偵查及本院準備程序、審理時供
    承不諱，且被告於前開時地，經警依法對其採集尿液送請詮
    昕科技股份有限公司以酵素免疫分析法（EIA）檢驗與氣相
    層析質譜儀分析法（GC/MS）複驗結果，確呈可待因、嗎啡
    、安非他命及甲基安非他命陽性反應，此有該公司出具之99
    年7月22日濫用藥物尿液檢驗報告及真實姓名代號對照表各1
    紙附卷可稽，足見被告之自白核與事實相符，應可採為論罪
    科刑之依據。查被告前於97年間因施用毒品案件，經本院以
    97 年度毒聲字第932號裁定送觀察、勒戒後，認有繼續施用
    毒品之傾向，經本院以97年度毒聲字第1207號裁定令入戒治
    處所施以強制戒治，於98年9月18日執行完畢釋放，並經臺
    灣臺中地方法院檢察署檢察官以98年度戒毒偵字第224號為
    不起訴處分確定一節，此有臺灣高等法院被告全國前案紀錄
    表1份附卷可參，被告既曾於上開觀察、勒戒執行完畢釋放
    後5年內，再犯上揭施用第一、二級毒品之犯行，即屬毒品
    危害防制條例第23條第2項所定「5年內再犯」之情形，自應
    對其追訴處罰。從而，本件事證已臻明確，被告犯行洵堪認
    定，應予依法論科。
三、查海洛因、甲基安非他命分別係毒品危害防制條例第2條第2
    項第1款、第2款規定之第一級、第二級毒品，是核被告上揭
    犯罪事實欄(一)所為，係犯毒品危害防制條例第10條第1項之
    施用第一級毒品罪；被告上揭犯罪事實欄(二)所為，係犯同條
    例同條第2項之施用第二級毒品罪。被告分別持有第一級毒
    品海洛因、第二級毒品甲基安非他命後，進而施用，其持有
    之低度行為應被其施用之高度行為所吸收，均不另論罪。又
    被告前開所犯施用第一、二級毒品罪2罪間，犯意各別，罪
    名互殊，應予分論併罰。再被告前因竊盜、施用毒品案件，
    經本院分別以96年度沙簡字第392號、96年度訴字第1025號
    各判處拘役30日、有期徒刑1年4月確定；前開2罪，嗣因減
    刑，經本院以96年度聲減字第8460號各減為拘役15日、有期
    徒刑8月確定；再因竊盜案件，經本院以97年度沙簡字第330
    號判處應執行拘役50日確定，前開3罪接續執行，而於98年1
    2月19日縮刑期滿執行完畢，此有上開臺灣高等法院被告全
    國前案紀錄表1份在卷可參，其於有期徒刑執行完畢後5年以
    內，故意再犯本案有期徒刑以上之2罪，均構成累犯，皆應
    依刑法第47條第1項規定，各加重其刑。另按刑法第62條所
    謂發覺，固非以有偵查犯罪權之機關或人員確知其人犯罪無
    誤為必要，而於對其發生嫌疑時，即得謂為已發覺；但此項
    對犯人之嫌疑，仍須有確切之根據得為合理之可疑者，始足
    當之，若單純主觀上之懷疑，要不得謂已發生嫌疑，最高法
    院72年臺上字第641號判例要旨著有明文；復按刑法第62條
    之所謂發覺，係指有偵查犯罪職權之公務員已知悉犯罪事實
    與犯罪之人而言，而所謂知悉，固不以確知其為犯罪之人為
    必要，但必其犯罪事實，確實存在，且為該管公務員所確知
    ，始屬相當。如犯罪事實並不存在而懷疑其已發生，或雖已
    發生，而為該管公務員所不知，僅係推測其已發生而與事實
    巧合，均與已發覺之情形有別，最高法院75年臺上字第1634
    號判例要旨亦闡述至明。本件被告於99年7月7日為警攔檢盤
    查時，並未扣得任何毒品或供施用毒品之工具，員警當時僅
    在臺中縣大甲鎮○○路66之3號前盤查被告，並非有何確切
    根據而對被告產生施用毒品犯罪之合理可疑，更遑論業已確
    知被告上開犯罪事實欄(一)所載施用第一級毒品海洛因之犯行
    ，至多只為單純主觀上懷疑或推測，而與刑法第62條所稱之
    發覺尚屬有別。員警雖於盤查被告時發現其為毒品列管人口
    ，且其左手臂有注射針孔，惟該手臂上之注射針孔是否即為
    施用毒品所留，及被告先前是否曾有施用毒品紀錄及其過去
    之素行表現，如同被告之犯罪前科資料，僅為其品格證據之
    一項，並無從據以評斷被告於接受員警盤查前有施用毒品之
    犯行，故被告即使為毒品列管人口且手臂有注射針孔，均非
    前揭判例所稱之確切根據。是被告於具有偵查犯罪職權之機
    關或人員發覺其上開犯罪事實欄(一)所載施用第一級毒品海洛
    因犯行前，於員警攔檢盤查及警詢時主動向有偵辦犯罪職務
    之員警坦承其施用第一級毒品海洛因之犯行，並同意警方採
    取尿液送驗而接受裁判一情，此有99年7月7日警詢筆錄1份
    附卷足憑，本院審酌當時情狀，認與自首要件相符，爰依刑
    法第62條前段規定，減輕其刑。被告就前揭犯罪事實欄(一)所
    犯施用第一級毒品罪部分，有二以上刑之加重及減輕事由，
    並依法先加後減之。爰審酌被告前有多次施用毒品紀錄，本
    案再度施用第一、二級毒品之2次犯行，顯見其意志不堅，
    而其施用毒品足以導致精神障礙、性格異常，甚至造成生命
    危險，戕害一己之身體健康；惟念其犯後尚能坦承犯行，態
    度尚稱良好，兼衡其智識、生活狀況及公訴人合併具體求刑
    有期徒刑2年尚嫌過重等一切情狀，分別量處如主文所示之
    刑，並定其應執行之刑，以資懲儆。
據上論斷，應依刑事訴訟法第273條之1第1項、第299條第1項前
段，毒品危害防制條例第10條第1項、第2項，刑法第11條前段、
第47條第1項、第62條前段、第51條第5款，判決如主文。
本案經檢察官廖育賢到庭執行職務。
中    華    民    國    99    年    12    月    30    日
                  刑事第三庭    法  官  黃麗玲
以上正本證明與原本無異。
如不服本判決應於收受判決後10日內向本院提出上訴書狀，並應
敘述具體理由；其未敘述上訴理由者，應於上訴期間屆滿後20日
內向本院補提理由書（均須按他造當事人之人數附繕本）「切勿
逕送上級法院」。
中    華    民    國    99    年    12    月    30    日
                                書記官  黃毅皓
附錄論罪科刑法條：
毒品危害防制條例第10條
施用第一級毒品者，處 6 月以上 5 年以下有期徒刑。
施用第二級毒品者，處 3 年以下有期徒刑。

司法院資訊處製作；財團法人民間司法改革基金會備份。
